臺灣桃園地方法院刑事判決　　　　　　 94年度交易字第130號
公　訴　人　台灣桃園地方法院檢察署檢察官
被　　　告　甲○○　男　53歲.
上列被告因過失傷害案件，檢察官原聲請以簡易判決處刑（93年
度偵字第7765號），經本院改依通常程序審理，茲判決如下：
    主  文
甲○○無罪。
    理  由
一、公訴意旨略以：被告甲○○於民國93年5 月7 日23時許，駕
    駛車牌號碼AV-9616 號自用小客貨車，由桃園市○○路往中
    正路方向行駛，途經桃園市○○路與永安路口時，本應注意
    車輛行駛時，駕駛人應注意車前狀況，隨時採取必要之安全
    措施，而依當時情形，又無不能注意之情事，竟疏於注意，
    貿然向前直行，致擦撞告訴人乙○○○騎乘車號BYO-140 號
    重型機車左側，致乙○○○人、車倒地後，受有背挫傷、口
    內擦傷、雙肩挫傷等傷害，因認被告甲○○涉犯刑法第284
    條第1 項前段之過失傷害罪嫌等語。
二、按犯罪事實應依證據認定之，無證據不得認定犯罪事實，又
    不能證明被告犯罪者，應諭知無罪之判決，刑事訴訟法第15
    4 條第2 項、第301 條第1 項分別定有明文。訊據被告甲○
    ○固坦認於前揭時、地，駕車與告訴人乙○○○騎駛之機車
    發生擦撞致之人、車倒地因而受有傷害等情不諱，惟堅詞否
    認就此其有何過失，辯稱當時其係行駛在內側車道，告訴人
    忽騎機車左偏侵入內側車道且未打方向燈，事出突然，其根
    本無從預料防範等語。
三、經查，事發路段係單向二車道，每一車道寬為3.6 公尺，另
    設有一機車專用道，寬1.8 公尺，事發後告訴人機車倒放在
    交岔路口內行人穿越道與網狀線間之區域，並因倒地而遺有
    刮地痕一條，長1.2 公尺，機車專用道停止線與機車倒放處
    猶有一段距離，被告所駕自用小客貨車右側車身受刮損，刮
    損處係在車頭右側方向燈之下緣等情，除有警製道路交通事
    現場圖1 份、現場及被告之車損照片共12幀在卷可憑外，並
    據證人即負責本件車禍現場處理之員警高志強於本院調查時
    結證甚明（見本院桃交簡字卷94年3 月7 日訊問筆錄第2 頁
    、第3 頁），再者，高員於本院調查時復結證稱：（機車倒
    地的刮地痕起點是屬於機車專用道的延伸線上，還是在快車
    道的延伸線上？）外側車道往前延伸等語（見本院桃交簡字
    卷94年3 月7 日訊問筆錄第2 頁）。次查，前揭卷存道路交
    通事故現場圖之「肇事經過摘要」欄已載明：B 車（即告訴
    人騎駛之機車）左側車身踏板區受損等語，且證人高志強於
    本院調查時亦結證稱：（機車的車損在何處有無印象？）車
    損在左邊車身‧‧‧（機車車尾有無受損？）車尾沒有明顯
    受損等語（見本院桃交簡字卷94年3 月7 日訊問筆錄第3 頁
    、第4 頁），再佐以證人即為告訴人修繕機車之「皇星車業
    行」負責人林明生於警詢證稱：（BYO-140 號機車何處損壞
    ？）左側車身、左側腳踏板邊條、車身支架、前燈罩、二邊
    後視鏡‧‧‧BYO-140 號機車引擎部分無損壞，只是有換油
    等語，同陳明受損部位主要係集中在機車車身之左側，至車
    尾則未經修繕顯然無損之情，職是，倘告訴人所稱其當時係
    在機車專用道上停等紅燈時遭被告駕車自後追撞等詞為真，
    茲如前述，機車專用道停止線與機車倒放處既猶有一段距離
    ，可認係受撞後復往前衝出一段距離方始倒地，則此撞擊力
    道必然非輕，因之，自會於機車車尾留有明痕且相當嚴重之
    撞損痕跡，殊無完好無損之可能，從而據前述車損狀況觀之
    ，不僅可徵告訴人指陳其係遭被告自後追撞車尾云云，核屬
    違實之虛詞，抑且，依被告所駕自用小客貨車車損處既在車
    頭右側方向燈之下緣，至告訴人之機車則係左側踏板區等車
    身左側受損等情，尤可見係被告車頭右側擦撞告訴人機車車
    身之左側，又既為機車車身左側遭擦撞而受力，基於慣性作
    用，機車當會先往右方偏斜、側傾後再行倒地，因之，機車
    倒地處即刮地痕起點既在外側車道往前延伸之區域，顯見二
    車實際碰撞位置必在機車倒地處之左側，易言之，即更接近
    內側車車道之處，要非在機車專用道上，此狀極為鮮明，綜
    上所陳，堪認被辯稱當時其係行駛在內側車道，告訴人忽騎
    機車左偏侵入內側車道方與之發生碰撞等語為真，殊值採信
    ，告訴人指稱其當時係在機車專用道上停等紅燈時遭被告駕
    車自後追撞云云，與二車車損情形及據此暨機車刮地痕起點
    等跡證研判之碰撞位置明顯不符，核係虛妄之詞，非可採信
    。準此，該事發路段既設有機車專用道，機車應行駛在專用
    道上，禁行內、外側車，於左轉時並應循二段式左轉，不得
    直接左轉，此各情胥據證人高志強於本院調查時述明（見本
    院桃交簡字卷94年3 月7 日訊問筆錄第2 頁、第3 頁），因
    之，駕車行駛在內側車道上之被告當會信賴騎駛機車之告訴
    人必循此規則以定其行止，詎告訴人竟反於此種信賴，違規
    任意左偏侵入內側車道，在事理上已難逆料，況本件僅有告
    訴人虛飾之指訴外，並無其他任何證據可憑認於告訴人乍顯
    欲違規左偏行車之跡象時，客觀上被告與之仍有相當距離，
    在空間及伴此所預留之時間上，被告皆有相當之餘裕可資注
    意及此一行不由徑之舉並適採防範措施，抑且，本件事發路
    段之車道寬度僅有3.6 公尺，若以該路段之速限時速40公里
    即每秒行進11.1公尺核算，縱令依告訴人一再聲稱事發前其
    係在機車專用道之情而認其原本係行駛在該專用道上，亦不
    過0.3 秒即可左偏駛抵內側車道，核屬轉眼瞬間之事，是以
    即便被告對告訴人違規行車之動向猶負有注意義務，然對此
    一突發忽現而猝臨並乏先兆之事，實難苛其力能注意及之，
    自未能遽認被告有應注意及「能注意」卻未注意之疏失，此
    外，復查無其他積極證據可認定就本件車禍之發生，被告存
    有過失之情事，依首揭法條說明，自屬不能證明被告犯罪而
    應為無罪之諭知。
四、本件檢察官原聲請以簡易判決處刑，惟經本院認有刑事訴訟
    法第451 條之1 第4 項但書第3 款之情形，依同法第452 條
    規定，本件應改適用通常程序審判之，末此敘明。
據上論斷，應依刑事訴訟法第452 條、第301 條第1 項，判決如
主文。
本案經檢察官趙燕利到庭執行職務。
中　　華　　民　　國　　94　　年　　5 　　月　　30　　日
                  台灣桃園地方法院交通法庭
                      審判長法  官  蔡榮澤
                            法  官  游士珺
                            法  官  魏于傑
上正本證明與原本無異。
如不服本判決，應於送達後10日內，向本院提出上訴狀。（應附
繕本）
                            書記官  陳奕珽
中　　華　　民　　國　　94　　年　　5 　　月　　30　　日
